【裁判字號】    97,交聲,1858
【裁判日期】    970909
【裁判案由】    聲明異議
【裁判全文】
臺灣高雄地方法院交通事件裁定        97年度交聲字第1858號
原處分機關  交通部公路總局高雄區監理所
異  議  人  甲○○
即受處分人
上列受處分人因違反道路交通管理處罰條例案件，對於交通部公
路總局高雄區監理所所為之處分（原處分：高監自裁字第裁80-N
00000000號），聲明異議，本院裁定如下：
    主  文
原處分關於罰鍰新臺幣伍萬柒仟元部分撤銷。
上開撤銷部分不罰。
    理  由
一、原處分意旨略以：異議人即受處分人甲○○於民國93年2 月
    23日下午1 時24分飲酒後駕駛車號VI-8512 號自用小客車，
    行經高雄縣大寮鄉○○○路與商貿路口處，經高雄縣政府警
    察局林園分局交通組員警攔檢，並測得異議人呼氣中酒精濃
    度達每公升1.02公克，而舉發異議人「酒醉駕駛汽車經呼氣
    測試酒測值1.02mg/l）」，並開立高警交字第N00000000 號
    舉發違反道路交通管理事件通知單，而交通部公路總局高雄
    區○○○○○道路交通管理處罰條例第35條第1 項第1 款規
    定，於97年8 月4 日以高監自裁字第裁80-N00000000號裁決
    書裁處異議人罰鍰新臺幣（下同）57,000元，吊扣駕駛執照
    12個月。異議人接獲裁決書後，不服上開裁決處分，於法定
    期間內向本院聲明異議。
二、本件異議意旨略以：異議人當時係與同事聚餐，有喝一點酒
    ，被警方攔檢酒測超過標準，經法院判決拘役59日，得易科
    罰金，因異議人板模工作不穩定，生活也很困難，實在無力
    償還這麼大的金額，懇請法院同情，請求撤銷罰鍰處分等語
    （聲明異議範圍不含裁處吊扣駕駛執照12個月部分）。
三、按「一行為同時觸犯刑事法律及違反行政法上義務規定者，
    依刑事法律處罰之。但其行為應處以其他種類行政罰或得沒
    入之物而未經法院宣告沒收者，亦得裁處之。前項行為如經
    不起訴處分或為無罪、免訴、不受理、不付審理之裁判確定
    者，得依違反行政法上義務規定裁處之」，行政罰法第26條
    定有明文。依其立法理由所示：「一行為同時觸犯刑事法律
    及違反行政法上義務規定時，由於刑罰與行政罰同屬對不法
    行為之制裁，而刑罰之懲罰作用較強，故依刑事法律處罰，
    即足資警惕時，實無為一事二罰再處行政罰之必要。且刑事
    法律處罰，由法院依法定程序為之，較符合正當法律程序，
    應予優先適用。但罰鍰以外之沒入或其他種類行政罰，因兼
    具維護公共秩序之作用，為達行政目的，行政機關仍得併與
    裁處」，可知該條立法目的，乃認處罰目的及處罰方式均相
    同時，若依刑事法律處罰，即足資警惕，即無再為行政處罰
    之必要，以免違背「一事不二罰」之原則，且造成民眾過大
    之負擔，但罰鍰以外之沒入或其他種類行政罰，因兼具維護
    公共秩序之作用，為達行政目的，行政機關仍得併予裁處。
    準此，汽車駕駛人一個酒後駕車行為，經測試檢定酒精濃度
    超過規定標準，而同時涉有刑法第185 條之3 公共危險罪嫌
    時，道路交通管理處罰機關除有行政罰法第26條第1 項但書
    得處以其他種類行政罰者之情形，得裁處其他種類行政罰外
    ，關於罰鍰部分，即應依上開行政罰法第26條及道路交通管
    理處罰條例第10條規定移送地方法院檢察署處理，且除於移
    送後再有上開行政罰法第26條第2 項所定不起訴等事由，得
    依違反行政法上義務規定裁處之情形外，尚不得逕依道路交
    通管理處罰條例第35條第1 項第1 款規定，裁處行為人罰鍰
    之行政罰。
四、經查，異議人於93年2 月23日下午1 時24分許，在飲酒後呼
    氣酒精濃度為每公升1.02毫克（1.02mg/l）之情形下，駕駛
    車牌號碼VI-8512 號自用小客車，行經高雄縣大寮鄉○○○
    路與商貿路口處，為警攔檢查獲，並由原處分機關就酒後駕
    車部分之交通違規行為裁處罰鍰57,000元、吊扣駕駛執照12
    個月之事實，業據異議人自承在卷，並有高雄縣政府警察局
    高警交字第N00000000 號舉發違反道路交通管理事件通知單
    、酒精濃度測試單、原處分機關97年8 月4 日高監自裁字第
    0970036545號移送書、高監自裁字第裁80-N00000000號違反
    道路交通管理事件裁決書各1 份附卷可稽，是異議人酒後酒
    精濃度超過規定標準，仍於上開時、地駕駛上開自用小客車
    之違規行為，堪以認定。又異議人因同一酒後駕車之事實，
    業經臺灣高雄地方法院檢察署檢察官以93年度偵字第4259號
    聲請簡易判決處刑，經本院以93年度交簡字第553 號判決判
    處拘役59日確定等情，分別有臺灣高雄地方法院檢察署檢察
    官93年度偵字第4259號聲請簡易判決處刑書、本院93年度交
    簡字第553 號判決、臺灣高等法院被告前案紀錄表各1 份在
    卷足憑。準此，本件異議人之同一酒後駕車行為，既經本院
    判處拘役59日之刑罰，則原處分機關不察，仍以道路交通管
    理處罰條例第35條第1 項第1 款規定，裁處異議人罰鍰57,0
    00元，依上開說明，乃係在已依懲罰作用較強之刑事法律制
    裁後，就同一違規事實再為處罰，自屬違背上開法文所揭示
    「一事不二罰」之原則。異議人就此部分聲明異議，非無理
    由，原處分機關未考量上情，竟仍科處異議人罰鍰57,000元
    ，即有違誤。是異議人此部分之異議為有理由，應由本院予
    以撤銷，並就上開撤銷部分為異議人不罰之諭知。
五、依道路交通案件處理辦法第20條，裁定如主文。
中    華    民    國    97    年    9     月    9     日
                  交通法庭      法  官  陳盈吉
以上正本證明與原本無異。
如不服本裁定，應於收受送達後5 日內向本院提出抗告狀。
中    華    民    國    97    年    9     月    9     日
                                書記官  陳展榮


司法院資訊處製作；財團法人民間司法改革基金會備份。
